臺灣高等法院臺南分院民事裁定
109年度國抗字第3號
抗  告  人  張正叡  
上列抗告人因與相對人臺南市政府警察局歸仁分局間提起再審之
訴事件，對於中華民國109年7月16日臺灣臺南地方法院109年度
國再字第1號所為裁定，提起抗告，本院裁定如下：
    主  文
抗告駁回。
抗告訴訟費用由抗告人負擔。
    理  由
一、抗告意旨略以：臺灣臺南地方法院100年度重國字第3號國家
    賠償事件（下稱原確定判決），法院審理時有多項程序違法
    ，該案代理人一方面為抗告人之代理人，另一方面又以法扶
    資源為被告之代理人，法院卻未介入維持審判之公平性；又
    抗告人有身心障礙，法院未為抗告人選任代理人，反而於最
    終辯論日期，抗告人（即再審原告）因道路施工遲到10分鐘
    ，法官竟罔顧再審原告費心準備書狀已表達到庭意願，到場
    時竟直接告知辯論終結，且再審被告從未將準備書狀繕本寄
    送給再審原告，已違反民事訴訟法第119條所規定之程序。
    另按國家賠償法的立意及精神在於當國家或國家代理人因故
    意「或」過失侵害人民權益時，國家即應依法賠償，並不限
    於故意「且」過失，亦不限於民事侵權或不法、刑事有罪、
    且行政不法時才予以賠償；基於國家賠償採無過失責任主義
    ，原確定判決將焦點放在抗告人的過失責任，誤解無過失主
    義的判斷方式，任職於相對人單位之員警王敦平，未依法定
    程序與行政規定處理抗告人與第三人籃偉元之車禍案件，吃
    案而侵害抗告人權益，應成立無過失主義之國賠責任等語，
    原確定判決違背法令、違背論理法則、經驗法則，抗告人聲
    請再審，為有理由，原裁定駁回抗告人之聲請，顯有不當，
    爰提起抗告，請求廢棄原裁定。
二、按提起再審之訴，應於30日之不變期間內提起（第1項）。
    前項期間，自判決確定時起算，判決於送達前確定者，自送
    達時起算；其再審之理由發生或知悉在後者，均自知悉時起
    算。但自判決確定後已逾5年者，不得提起（第2項）。以第
    496條第1項第5款、第6款或第12款情形為再審之理由者，不
    適用前項但書之規定（第3項）；又再審之訴不合法者，法
    院應以裁定駁回之，民事訴訟法第500條、第502條第1項分
    別定有明文。
三、經查，抗告人即再審原告對原確定判決提起再審，該事件一
    審於101年3月16日宣判、同月27日送達抗告人，因抗告人遲
    至前開判決上訴期限（101年4月18日）後之101年4月25、26
    日始以書狀向本院及原審法院提出「二審補充狀」表明上訴
    ，經原審法院以抗告人上訴逾期為由駁回上訴，抗告人不服
    提起抗告，本院於101年7月18日以101年度國抗字第1號駁回
    抗告，再抗告後，最高法院於102年2月20日以102年度台抗
    字第99號駁回再抗告確定在案，業據調閱上開國家賠償事件
    全卷後，查核明確。迄抗告人108年11月21日提起本件再審
    之訴（抗告人係先向本院提出再審起訴狀，本院以108年度
    再抗國字第1號民事裁定移送臺灣臺南地方法院審理，即原
    審109年度國再字第1號），已逾5年，依民事訴訟法第500條
    第2項但書規定，不得提起再審，本件再審之訴，自非合法
    ，應予駁回。原審以抗告人提起本件再審之訴顯逾法定之30
    日不變期間，且未表明遵守不變期間之證據，以再審之訴不
    合法為由，駁回其訴，理由雖有不同，結論並無不當，抗告
    意旨指摘原裁定不當，求為廢棄，為無理由，應予駁回。
四、據上論結，本件抗告為無理由，爰裁定如主文。
中　　華　　民　　國　　109 　年　　11　　月　　5 　　日
                  民事第一庭    審判長法  官  丁振昌

                                      法  官  李素靖

                                      法  官  蔡孟珊
上為正本係照原本作成。
本裁定除以適用法規顯有錯誤為理由外，不得再抗告。如提再抗
告，應於收受送達後十日內向本院提出再抗告狀（須附繕本），
並繳納再抗告費新台幣一千元。
提起再抗告應委任律師或具有律師資格之人之委任狀；委任有律
師資格者，另應附具律師資格證書及釋明委任人與受任人有民事
訴訟法第466條之1第1項但書或第2項所定關係之釋明文書影本。
中　　華　　民　　國　　109 　年　　11　　月　　5 　　日
　　　　　　　　　　　　　　　　　　　　
　　　　　　　　　　　　　　　　　　　書記官  鄭信邦
【附註】
民事訴訟法第495條之1第2項準用同法第466條之1第1、2項規定
：
⑴對於第二審判決上訴，上訴人應委任律師為訴訟代理人。但上
訴人或其法定代理人具有律師資格者，不在此限。
⑵上訴人之配偶、三親等內之血親、二親等內之姻親，或上訴人
為法人、中央或地方機關時，其所屬專任人員具有律師資格並經
法院認為適當者，亦得為第三審訴訟代理人。
民事訴訟法第466條之2第1項：
上訴人無資力委任訴訟代理人者，得依訴訟救助之規定，聲請第
三審法院為之選任律師為其訴訟代理人。